最高法院刑事判決                                八十八年度台上字第八四一號
    上   訴   人  台灣高等法院檢察署檢察官
    上訴人即被告  甲○○
右上訴人等因被告違反槍砲彈藥刀械管制條例案件，不服台灣高等法院中華民國八十
七年三月二十四日第二審判決（八十六年度上訴字第六○四二號，起訴案號：台灣桃
園地方法院檢察署八十六年度偵字第一七二一號），提起上訴，本院判決如左：
    主  文
上訴駁回。
    理  由
按刑事訴訟法第三百七十七條規定，上訴於第三審法院，非以判決違背法令為理由，
不得為之。是提起第三審上訴，應以原判決違背法令為理由，係屬法定要件。如果上
訴理由狀並未依據卷內訴訟資料，具體指摘原判決不適用何種法則或如何適用不當，
自應認其上訴為違背法律上之程式，予以駁回。本件檢察官上訴意旨略稱：按犯修正
後槍砲彈藥刀械管制條例第十條、第十一條之罪，經判處有期徒刑者，應於刑之執行
完畢或赦免後，令入勞動場所強制工作，其期間為三年，又保安處分適用裁判時之法
律，分別為上揭條例第十九條第一項及刑法第二條第二項所明定。原判決認定被告甲
○○未經許可，無故寄藏改造模型槍，累犯，而判處有期徒刑，自應依修正之該條例
規定於主文內宣告強制工作之處分及期間。詎原判決竟以本件經比較新舊法結果，應
適用被告行為當時之舊法，即被告論科之法律為修正前舊法之條文，並非修正後之法
條，自不合法條強制工作之規定云云，而不予宣告強制工作。殊不知被告之犯罪行為
，雖新舊法條條次不同，但犯罪構成要件並無二致，焉有比較新舊法之問題，原判決
執上揭理由而未宣告強制工作，實有判決不適用法則及適用法則不當之違法。上訴人
即被告甲○○上訴意旨亦略以：自動報繳槍械依法得免除其刑，被告自動向警報繳林
進貴所寄放之槍枝，原判決仍判處被告罪刑，適用法則顯有不當云云。惟查，原判決
綜合調查證據之結果，認被告一行為犯有行為時即修正前槍砲彈藥刀械管制條例第九
條之一第三項未經許可，無故寄藏改造模型槍罪，及同條例第十一條第三項未經許可
，寄藏彈藥罪（為累犯）之事實，因而撤銷第一審之科刑判決，改判仍從一重之前罪
處斷，累犯，量處有期徒刑伍月；扣案德製半自動口徑八厘米金屬改造模型槍壹支，
及土製子彈伍顆均沒收，已詳認定犯罪事實之依據及憑以認定之理由，並對上訴人
否認犯罪之辯詞，如何不足採信，均已依據卷內資料予以指駁及說明，從形式上觀察
，原判決並無違背法令情形。又犯修正後槍砲彈藥刀械管制條例第十九條第一項所列
舉之罪，依個案情節符合比例原則部分，固應適用該條例宣告保安處分，至不符合部
分而應宣告保安處分者，則仍由法院斟酌刑法第九十條第一項規定之要件，依職權為
之，但仍有刑法從新從輕原則之適用。換言之，犯罪行為發生在八十六年十一月二十
六日該條例修正生效以前者，即不必依該法條宣告保安處分，大法官會議釋字第四七
一號著有解釋。查被告所犯從一重處斷之未經許可，無故寄藏改造模型槍罪，其行為
時係在該條例修正前，而修正前該條例並無「應」宣告保安處分之明文。則依上開解
釋意旨，原判決除科處被告刑罰外，未併予諭知強制工作之處分及其期間，難謂有不
適用法則之違法。再修正前槍砲彈藥刀械管制條例第十三條之二第一項前段規定：犯
第七條至第十三條之罪自首，並報繳其持有之槍砲、彈藥、刀械者，減輕或免除其刑
。至有上述情形，究予減輕或免除其刑，法院仍有自由審酌之權。原判決理由二已說
明被告犯前述之罪，自首並報繳其持有之槍、彈，但審酌被告前此曾犯同種之罪，經
判處有期徒刑五月，認本件只宜減輕而不宜免除其刑，乃量刑職權之適法行使，難認
有適用法則不當之違法。是檢察官及被告之上訴，尚與法定上訴第三審之形式要件不
符，其等上訴違背法律上之程式，均應予駁回。本件係從程序上駁回上訴，被告提出
戶口名簿影本一份，請求准予易科罰金或併予宣告緩刑，均無從審酌，附為明。
據上論結，應依刑事訴訟法第三百九十五條前段，判決如主文。
中      華      民      國    八十八    年      二      月    二十五    日
                              最高法院刑事第八庭
                                  審判長法官  謝  家  鶴
                                        法官  洪  文  章
                                        法官  花  滿  堂
                                        法官  陳  世  淙
                                        法官  洪  佳  濱
      右正本證明與原本無異
                                              書  記  官
中      華      民      國    八十八    年      三      月      四      日
